最高法院民事判決　　　　　　　　　　　　　　　　九十三年度台上字第四七五號
　　上　訴　人　丙○○
　　訴訟代理人　李兆祥律師
　　上　訴　人　甲○○
　　訴訟代理人　張柏山律師
　　被 上訴 人　乙○○
右當事人間請求返還墊款事件，兩造（被上訴人乙○○除外）對於中華民國九十年九
月二十一日台灣高等法院台中分院第二審判決（八十八年度重上字第七五號），各自
提起上訴，本院判決如下：
    主  文
上訴人甲○○及上訴人丙○○之上訴均駁回。
第三審訴訟費用由上訴人甲○○、上訴人丙○○各自負擔。
    理  由
本件上訴人甲○○及被上訴人主張：甲○○與訴外人楊修華、許文聰及許文和，於民
國八十一年一月二十八日設立佳家福建設股份有限公司（下稱佳家福公司），由伊代
墊全部股款新台幣（下同）二千五百萬元，許文和以其配偶即對造上訴人丙○○名義
登記為股東，持股比例百分之二十，應負擔之股款為五百萬元，丙○○迄未返還代墊
之股款予伊。又佳家福公司為興建「綠寶石大樓」，於八十四年七月二十四日向台中
區中小企業銀行（現為台中商業銀行）貸款四千三百萬元，全體股東約定依持股比例
負擔，丙○○應負擔之貸款額度為百分之二十即八百六十萬元，該銀行於八十六年五
月通知辦理第二次展期手續時，因丙○○及其夫許文和拒辦展期，佳家福公司為顧及
債信，乃由被上訴人於八十六年十月三十日代丙○○清償其應分擔之八百六十萬元等
情。爰依消費借貸及代墊股款之法律關係，求為命丙○○給付甲○○五百萬元；依民
法第二百八十條、第二百八十一條規定，求為命丙○○給付被上訴人八百六十萬元，
並均加付法定遲延利息之判決（其中第一審命丙○○給付被上訴人二百九十萬二千五
百元本息部分，未據丙○○聲明不服，已告確定）。
上訴人丙○○則以：佳家福公司二千五百萬元股款僅為設立公司時供主管機關檢查之
用，對造上訴人甲○○於主管機關檢查後，隨即將資金提領一空並返還予銀行，並無
為伊代墊股款。又甲○○、乙○○父女長期掌控佳家福公司，所有股東無從聞問任何
事務，且股東投入之資金均不知去向，伊不得已拒絕銀行借款之延展，欲藉此查知公
司資金流向，被上訴人為避免公司財務狀況曝光，始出面清償公司債務，伊並未與被
上訴人間有何代償債務之合意等語，資為抗辯。
原審斟酌全辯論意旨及調查證據之結果，以：甲○○主張佳家福公司設立資本額為二
千五百萬元，丙○○持股比例為百分之二十，應分擔之股款為五百萬元；被上訴人主
張佳家福公司於八十四年七月二十四日向台中商業銀行借款四千三百萬元，丙○○與
其夫許文和均為連帶保證人，該借款已於八十六年十月三十日由其清償完畢等情，有
經濟部公司執照、台中市政府營利事業登記證、公司股東名簿、借據及台中區中小企
業銀行存摺存款取款憑條一紙為證，均堪信為真實。丙○○則以前開情詞置辯；經查
：(一)甲○○主張其於八十一年一月二十八日將全部股款二千五百萬元存入佳家福公司
籌備處帳戶，為減輕利息負擔，於同年二月一日提領該股款返還貸款銀行等情，核與
被上訴人所稱二千五百萬股款係以甲○○名義向銀行借用，三日後就還給銀行等語相
符，復有存款憑條、及台中商業銀行八十八年一月十三日、四月二十日中營業字第八
號、第一七九號函附之交易明細表附卷足稽，甲○○主張代丙○○墊付五百萬元股款
，即與事實不符。雖甲○○主張其嗣後自行籌資分批補足為二千五百十四萬八千元，
有立本台灣聯合會計事務所鑑定報告及公司資產負債表、損益表為證云云。惟該鑑定
報告並未對甲○○是否補足股款一節為鑑定；又甲○○提出之佳家福公司之資產負債
表、損益表等資料，亦係甲○○委託會計師所製作之供稅捐稽徵機關查核所用，為眾
所週知之事，不足以認佳家福公司確長期存有上開股款之事實。甲○○再主張其於八
十一年二月一日起至八十一年六月二十九日總計存入二千五百十四萬八千元，計撥入
：1.台中商業銀行佳家福公司活存第0000000號帳戶：八十一年二月一日入
帳一萬元、八十一年三月二日入帳三萬元、八十一年四月二十二日入帳三百萬元
、八十一年六月八日入帳二百五十一萬元、八十一年六月二十七日入帳六百六十
九萬七千六百三十八元、八十一年六月二十七日入帳五百六十六萬四千一百六十七
元、八十一年六月二十九日入帳六百八十七萬五千元；2.撥入台中商業銀行佳家福
公司支存第三○五六八號帳戶：八十一年二月二十四日入帳一萬元、八十一年四
月二十二日入帳十萬元；3.現金支付代墊款部分：八十一年三月三日代墊支付八萬
元、八十一年四月六日代墊支付三萬六千一百零二元、八十一年四月二十四日代
墊支付九萬六千一百九十五元、八十一年四月三十日代墊支付三千一百元、八十
一年四月三十日代墊支付六千七百零七元、八十一年四月三十日代墊支付四百七十
元、八十一年四月三十日代墊支付二千五百元、八十一年五月三十一日代墊支付
二萬零九百三十五元、八十一年六月十八日代墊支付五千一百八十六元云云，固有
台中商業銀行函送之佳家福公司上開帳戶出入明細表、及上開二帳戶存入之存款憑條
在卷可稽。惟由上開存入憑條記載，關於存入台中商業銀行佳家福公司支存第三○五
六八號帳戶之八十一年二月二十四日一萬元、及八十一年四月二十二日十萬元部分，
係以被上訴人名義轉帳存入，並非甲○○名義，且被上訴人自承佳家福公司業務由其
處理，則部分存款應係佳家福公司所存入，尚難認係甲○○所補存；又存入台中商業
銀行佳家福公司活存第0000000號帳戶至數額共二千四百七十八萬六千八
百零五元部分，由各該存款憑條亦無從看出係由甲○○以個人金錢為補回上開股款而
存入；至現金支付代墊款部分，亦未據其提出任何證據以資證明。甲○○既不能提出
積極證據，以證明係其個人資金補存回銀行帳戶，並作為系爭股款之用，則其請求丙
○○返還股款五百萬元本息，即屬無據，不能准許。(二)被上訴人主張佳家福公司於八
十四年七月二十四日向台中商業銀行貸款四千三百萬元，公司全體股東及地主均為連
帶保證人，丙○○亦在借據上親自簽名蓋章，系爭債務已清償完畢等情，為丙○○所
不爭執。至全體股東約定系爭借款依登記持股比例負擔一節，雖為丙○○所否認，惟
依佳家福公司八十五年七月二十五日股東會議中關於債務分配表之記載：債務總計六
千零四十六萬六千三百二十元之債務，含有佳家福公司向台中區中小企業銀行貸款之
四千三百萬元，丙○○部分債務分配百分之二十、金額一千二百零九萬三千二百六十
五元等語。依該債務分配表各股東債務之分配比例與股東名簿上各股東登記持股比例
相同；且各股東應台中商業銀行要求，分別依持股比例，將應分擔之款項先匯入佳家
福公司活存帳戶者，計股東楊其暐於八十六年五月九日匯款八百萬元、黃秀英於同年
月十三日匯款一千五百零五萬元、楊修華於同年月二十四日匯款五百四十三萬七千五
百元。又依證人楊修華證稱：公司向台中區中小企業銀行貸款，伊有依投資比例償還
一千三百多萬元等語甚詳；股東楊修華、楊其暐父子之持股比例共為百分之三十一‧
二五，股東黃秀英（乙○○之母）、乙○○、黃慶華（黃秀英之兄弟）共持股比例為
百分之三十五，丙○○為百分之二十，股東林巧緣為百分之十三‧七五，各股東依此
持股比例計算償還系爭債務，楊修華、楊其暐父子應為一千三百四十三萬七千五百元
，黃秀英母女等計為一千五百零五萬元，而丙○○應為八百六十萬元、訴外人林巧緣
應為五百九十一萬二千五百元，楊修華父子、及黃秀英母女等上開清償之數額，均為
渠等按持股比例之分擔額，足認被上訴人主張系爭四千三百萬元之債務，約定由各股
東按其股權比例分擔等情，應可採信。而丙○○及另一股東林巧緣未為清償，乃由被
上訴人之台灣區中小企業銀行第000000000000帳號出帳代償一千四百五
十一萬二千五百元等情，業據被上訴人提出該銀行明細表、黃秀英名義之支票存款單
、及存摺存取款憑條等件為證，則被上訴人清償之一千四百五十一萬二千五百元，即
為代丙○○及訴外人林巧緣清償應分擔之債務，是被上訴人主張其代丙○○償還系爭
貸款應分擔額八百六十萬元，堪足採信。末按數人保證同一債務者，除契約另有訂定
外，應連帶負保證責任；連帶債務人相互間，除法律另有規定或契約另有訂定外，應
平均分擔義務；又連帶債務人中之一人，因清償或其他行為，致他債務人同免責任者
，得向他債務人請求償還其各自分擔之部分，並自免責時起之利息。民法第七百四十
八條、第二百八十條及第二百八十一條分別定有明文。被上訴人既代丙○○清償應分
擔之連帶債務八百六十萬元，則其請求丙○○返還該款項，洵屬有據，應予准許。因
而將第一審所為被上訴人敗訴部分之判決外廢棄，改判命丙○○再給付被上訴人五百
六十九萬七千五百元本息；並維持第一審所為甲○○敗訴之判決，駁回其上訴，經核
於法並無違誤。兩造上訴論旨，均係就原審取捨證據、認定事實之職權行使，指摘原
判決對其不利部分為不當，求予廢棄，非有理由。
據上論結，本件上訴人丙○○、甲○○之上訴均為無理由，依民事訴訟法第四百八十
一條、第四百四十九條第一項、第七十八條，判決如主文。
中　　　華　　　民　　　國　　九十三　　年　　　三　　　月　　 十一 　　日
                              最高法院民事第一庭
                                  審判長法官  李　錦　豐
                                        法官  楊　鼎　章
                                        法官  吳　麗　女
                                        法官  陳　國　禎
                                        法官  陳　重　瑜
      右正本證明與原本無異
                                              書  記  官
中　　　華　　　民　　　國　　九十三　　年　　　四　　　月　　　七　　　日
                                                                        Ｅ
